臺灣板橋地方法院交通事件裁定　　　 100年度交聲字第3994號
原處分機關　交通部公路總局臺北區監理所
異　議　人
即受處分人　陳連中
上列異議人即受處分人因違反道路交通管理處罰條例案件，對於
交通部公路總局臺北區監理所於民國100 年11月8 日以北監自裁
字第裁40-Q00000000號所為之裁決處分（原舉發案號：宜蘭縣政
府警察局100 年8 月25日宜警交字第Q00000000 號），聲明異議
，本院裁定如下
    主  文
異議駁回。
    理  由
一、原處分意旨略以：異議人即受處分人陳連中於民國100 年8
    月25日22時55分許，駕駛車牌號碼6913-YV 號自用一般小客
    車，於宜蘭縣頭城鎮○○路○ 段與二誠路路口，因「駕車行
    經有燈光號誌管制之交叉路口闖紅燈」之違規，為宜蘭縣政
    府警察局礁溪分局二城派出所員警當場逕行舉發，並依道路
    交通管理處罰條例第53條第1 項之規定，填製宜警交字第Q0
    0000000 號舉發違反道路交通管理事件通知單（下稱舉發通
    知單），異議人於應到案日期前即100 年9 月9 日提出陳述
    ，原處分機關以違規事實明確，依道路交通管理處罰條例第
    53條第1 項及第63條第1 項第3 款（原裁決書漏載第3 款）
    之規定，於100 年11月8 日以北監自裁字第裁40-Q00000000
    號裁決書處異議人罰鍰新臺幣（下同）2,700 元（罰鍰已於
    100 年9 月9 日繳納），並記違規點數3 點，異議人於100
    年11月8 日收受裁決書後，旋於同日提出聲明異議。
二、異議意旨略以：伊當時看到黃燈已經煞車不及，況且車輛已
    過中線，且當時係被帆布大貨車遮住燈號視線，為此聲明異
    議，請求撤銷原處分並退還已繳納之罰鍰等語。
三、按汽車行駛至交岔路口，其行進、轉彎，應遵守燈光號誌，
    道路交通安全規則第102 條第1 項第1 款定有明文。又汽車
    駕駛人，行經有燈光號誌管制之交岔路口闖紅燈者，處新臺
    幣（下同）1,800 元以上5,400 元以下罰鍰，並應記違規點
    數3 點，道路交通管理處罰條例第53條第1 項及63條第1 項
    第3 款分別定有明文。次按車輛面對圓形紅燈表示禁止通行
    ，不得超越停止線或進入路口，道路交通標誌標線號誌設置
    規則第206 條第1 項第5 款亦有明定。
四、經查：
（一）異議人於100 年8 月25日22時55分許，駕駛車牌號碼6913
      -YV 號自用一般小客車，行經宜蘭縣頭城鎮○○路○ 段與
      二誠路路口時，於該路段設置之交通號誌顯示為紅燈時仍
      駕車通過路口，當場為宜蘭縣政府警察局礁溪分局二城派
      出所員警舉發之事實，為異議人於異議狀中所不否認，並
      有宜蘭縣政府警察局宜警交字第Q00000000 號舉發通知單
      及現場採證錄影擷取照片4 張等在卷可稽，是異議人確有
      於上揭時、地，駕駛上揭自小客車，於交通號誌顯示為紅
      燈時仍通過該路口之違規事實，堪以認定。
（二）按圓形黃色燈光號誌，係用以警告車輛駕駛人及行人，表
      示紅色燈號即將顯示，屆時將失去通行路權，道路交通標
      誌標線號誌設置規則第206 條第4 款規定甚明，而黃色燈
      光號誌最長不過數秒，車輛如已進入路口或在路口前方不
      及剎車時，應迅速通過，如不及通過，則應減速並停等，
      此乃一般駕駛人均具備之常識，則汽車駕駛人駕駛汽車行
      駛於道路上，本應隨時注意道路上設置之交通號誌，於接
      近路口時，更應注意路口燈光號誌狀況，倘發現該路口之
      燈光號誌已由綠燈轉換為黃燈，而依目前車速不可能在黃
      燈結束、紅燈亮起之前通過路口停止線時，即應煞停等待
      下一次綠色燈光號誌亮起再行通過路口，而非駕駛人駕車
      逐漸接近路口時，可以不注意路口燈光號誌，直到車輛已
      駛抵路口停止線時，才有注意燈號之義務甚明。異議人既
      考領有合格之駕駛執照，對各項交通規則及交通號誌所示
      意義即應熟知並確實遵守，尚不得自行主觀認定其違規行
      為是否影響交通秩序及用路人安全，而任意不加遵守，否
      則道路交通秩序將無以維繫。
（三）異議人雖辯稱：伊看到黃燈已來不及煞車云云。然觀諸卷
      附之現場採證錄影擷取照片，第1 張採證錄影擷取照片顯
      示前述交岔路口之交通號誌已轉換為黃燈，而異議人車輛
      距停止線之距離尚稱充裕，異議人理應依上開號誌變換之
      指示開始緩慢減速，隨時或立刻做臨時停車之準備；第2
      張採證錄影擷取照片之交通號誌則已轉換為紅燈，然異議
      人所駕駛之車輛斯時尚未進入路口範圍（即尚未跨越行人
      穿越道），於當時情況下，異議人亦可立即煞車或為煞車
      之準備，然異議人於發現路口交通號誌已由黃燈變換為紅
      燈之際，竟未採取煞車之動作，反而繼續駕駛車輛直行，
      並在前述交岔路口之直行號誌仍顯示紅燈之狀態下，駕車
      超越人行穿越道，此有第3 張採證錄影擷取照片在卷可稽
      ，且依前述採證照片所示，異議人駕車尚未超越前方之行
      人穿越道時，交岔路口之號誌即已轉換為紅燈，足見以當
      時異議人駕車距離路口範圍之遠近及行車速度，顯無法及
      時穿越路口，自應為剎車停止之駕駛行為，但其猶駕車逕
      行穿越路口直行，其闖紅燈之違規行為，至為灼然。且本
      件縱如異議人所辯，其看到黃燈煞車不及云云，惟異議人
      駕車行經有燈光號誌管制之交岔路口，本應提高警覺、謹
      慎駕駛，尤其見該交岔路口之號誌已轉換為黃燈時，即應
      衡酌其距離該路口停止線之遠近以及行車速度，是否可於
      號誌轉換為紅燈前，及時穿越路口且不影響其他方向人、
      車之通行，而駕車加速穿越路口或準備剎車停止，非謂遇
      黃燈時均應加速穿越路口，故異議人顯係發現該路段之路
      口號誌已顯示為黃燈時，仍不願準備煞車停止車輛以等待
      下一次綠燈號誌亮起，而執意於路口號誌已轉換為紅燈時
      ，猶駕車通過該路口，其行為已構成闖紅燈之違規無疑。
      又觀諸卷附之採證錄影擷取照片，異議人駕車距離路口尚
      有足夠距離且路口交通號誌顯示為黃燈之際，異議人車輛
      前方並無任何車輛，故異議人辯稱其前方有「帆布大貨車
      」阻擋遮蔽視線云云，顯為事後卸責之辭，委無可採。準
      此，異議人駕駛上開車輛行經有燈光號誌管制之交叉路口
      ，有闖紅燈之違規行為一情，堪以認定。
四、綜上，原處分機關以異議人有「駕車行經有燈光號誌管制之
    交叉路口闖紅燈」之違規事實，依道路交通管理處罰條例第
    53條第1 項之規定，裁處異議人罰鍰2,700 元，並依同條例
    第63條第1 項第3 款規定，記違規點數3 點，核無違誤。本
    件異議為無理由，應予駁回。
據上論斷，應依道路交通管理處罰條例第87條第2 項，道路交通
事件處理辦法第18條，裁定如主文。
中    華    民    國   100    年    12    月    12    日
                  刑事第五庭    法  官  劉 凱 寧
上列正本證明與原本無異。
如不服本裁定，應於裁定送達後5 日內敘明抗告理由，向本院提
出抗告狀。
                                書記官  林 伶 芳
中    華    民    國   100    年    12    月    15    日